【裁判字號】    98,簡上,128
【裁判日期】    980730
【裁判案由】    清償借款
【裁判全文】
臺灣高雄地方法院民事判決             98年度簡上字第128號
上  訴  人  丙○○
被上 訴 人  國泰人壽保險股份有限公司
法定代理人  乙○○
訴訟代理人  甲○○
上當事人間清償借款事件，上訴人不服本院高雄簡易庭於民國97
年8 月29日所為97年度雄簡字第3648號簡易判決，提起上訴，本
院於民國98年7月16日言詞辯論終結，判決如下：
    主  文
上訴駁回。
訴訟費用由上訴人負擔。
    事實及理由
一、本件上訴人丙○○經合法通知，未於言詞辯論期日到場，核
    無民事訴訟法第386 條所列各款情形，爰依被上訴人之聲請
    ，由其一造辯論而為判決。
二、被上訴人起訴主張：訴外人吳雅珍分別於民國88年1 月27日
    及90年6 月29日，邀同訴外人吳進福及上訴人為連帶保證人
    ，書立借據2 份，向被上訴人借款新臺幣（下同）165 萬元
    及25萬元（下稱系爭借款），借款期間分別自88年1 月27日
    起至99年1 月27日止，及自90年6 月29日起至99年2 月29日
    止，均依年息百分之8 按月清償本息。如有遲延繳款，除仍
    按上開利率計付遲延利息外，其逾期6 個月以內者，按上開
    利率百分之10；超逾6 個月部分，按上開利率百分之20計付
    違約金。詎吳雅珍自90年7 月27日起即未依約清償，經被上
    訴人拍賣抵押物後，尚有35萬8,738 元未獲清償。上訴人為
    吳雅珍之連帶保證人，自應負連帶清償之責。為此，爰依消
    費借貸及連帶保證之法律關係提起本訴，並於原審聲明：上
    訴人應連帶給付被上訴人35萬8,738 元，及自92年7 月2 日
    起至清償日止，按年息百分之8 計算之利息，及自92年7 月
    2 日起至清償日止，按上開利率百分之20計算之違約金。
三、上訴人則以：伊未擔任系爭借款之保證人，係吳雅珍偽造伊
    簽名及文件所借，且伊於86年2 月4 日已遷入高雄市○○區
    ○○街34號之住所，但該借據（下稱系爭借據）上伊之住址
    竟記載高雄市苓雅區○○○路135 巷5 號之舊住所，顯然違
    背事實，又吳雅珍原為伊胞兄之配偶，其等於86年間即已離
    婚，自不可能擔任其保證人等語，資為抗辯。並於原審聲明
    ：原告之訴駁回。
四、原審經審理結果，准被上訴人全部請求（吳雅珍、吳進福應
    連帶給付部分，未據聲明不服，業已確定），上訴人不服，
    提起上訴，雖未於言詞辯論期日到場，惟依其上訴理由狀及
    準備程序期日到場之陳述，則聲明：原判決不利於上訴人之
    部分廢棄；上開廢棄部分，被上訴人在第一審之訴駁回。
五、本件吳雅珍分別於88年1 月27日、90年6 月29日，邀同吳進
    福為連帶保證人，向被上訴人借款165 萬元、25萬元，借款
    期間分別自88年1 月27日起至99年1 月27日止，及自90年6
    月29日起至99年2 月29日止，均依年息百分之8 按月清償本
    息。如有遲延繳款，除仍依上開利率計算遲延利息外，其逾
    期6 個月以內者，按上開利率百分之10；超逾6 個月部分，
    按上開利率百分之20計付違約金。詎吳雅珍自90年7 月27日
    起即未依約繳款，經被上訴人聲請強制執行拍賣抵押物分配
    受償後，尚積欠35萬8,738 元，及自92年7 月2 日起至清償
    日止，按年息8 ％計算之利息，並按上開利率20％計算之違
    約金等情，為兩造所不爭執，並有借據影本2 紙、約定書、
    本院民事執行處92雄院貴民地91執字第20313 號函及91年執
    字第20313 號強制執行金額計算書分配表附卷為證（見原審
    卷第5-8 頁），堪信為真正。惟上訴人以前揭情詞置辯，則
    本件爭點在於：系爭借據上之簽名是否為上訴人親簽？上訴
    人是否為系爭借款之連帶保證人？經查：
（一）關於被上訴人辦理放款對保作業流程，其於本院準備程序
      時陳稱：「一般借款我們都會約定地點，請當事人出示身
      分證證明文件正本，核對後才請當事人在場親自簽名，然
      後把借據拿回去之後才會執行放款程序。不可能有別人拿
      他人的身分證來向我們進行對保，一定是本人，而且我們
      一定是核對本人的身分證正本無誤後才將正本還給當事人
      」、「不可能有當事人以委託書的方式進行借貸或對保」
      等語（見本院卷第50、51頁），核與證人即系爭借款承辦
      人員劉清忠於原審到庭證述：「當初簽名是依照公司規定
      看到本人親自簽名，並核對身分證，公司才可以貸放金額
      出去」等語相合（見原審卷第44頁）。雖劉清忠於原審作
      證時另表示對於上訴人已經沒有印象等語，但系爭借款發
      生於88年及90年間，迄今歷時約8 到10年之久，銀行辦理
      放款對保手續之人員，除有特殊情事外，衡情本無可能對
      於一般個案當事人有特殊記憶，故此部分證述並無違常情
      。而其既證稱辦理借貸、對保手續悉依被上訴人要求作業
      方式辦理，此應為常態事實，上訴人抗辯本件並未親自辦
      理對保，簽名係遭偽造云云，則應就此一變態事實負舉證
      之責。
（二）上訴人雖辯稱其於86年2 月4 日已遷入高雄市○○區○○
      街34號之住所，然系爭借據上竟記載「高雄市苓雅區○○
      ○路136 巷5 號」之地址，顯然違背事實等語，並提出其
      戶口名簿為證（見本院卷第22頁）。然銀行辦理對保，重
      在契約當事人是否具有訂約之真意，姓名及身分證字號是
      否正確等情，至於其確實住所何在，容非緊要之事。詳言
      之，住居地可隨吾人意思自由遷徙變更，實際住所與戶籍
      地址不相一致，甚至一人同時有多處住居所，更屬常見之
      社會現狀。而上訴人係擔任系爭借款之連帶保證人，非主
      債務人，只須對保時其姓名、身分證字號俱屬相符，該居
      住地址填載何處，並非被上訴人所真正關心在意，自無違
      背常情。是上訴人以實際戶籍地址與系爭借據上之地址不
      合一節，即指稱系爭借據未如實對保云云，要無可採。
（三）上訴人雖否認有在系爭借據上簽名，並聲請將該簽名送請
      鑑定，經本院調取上訴人在中國信託商業銀行股份有限公
      司（下稱中國信託公司）五甲分行開戶資料及印鑑卡、高
      雄市第三信用合作社青年分社之存款印鑑卡，連同上訴人
      在原審當庭書寫之姓名等資料，一併函送內政部刑事警察
      局鑑定與系爭借據上訴人之簽名是否相符，函覆略稱：因
      比對字跡資料仍有不足，應再廣泛蒐集資料，於99年1 月
      後再送憑辦等語，此有該局刑鑑字第098004556 號函文附
      卷可參（見本院卷第43頁）。上訴人嗣未再聲請鑑定，然
      本院依上開開戶資料、印鑑卡、上訴人書寫之上訴理由狀
      與系爭借據上訴人名字字跡當庭勘驗結果，認其筆順、字
      體、佈局、比例、勾勒、字跡大小、運筆方式，均極為相
      似，此有本院98年6 月8 日準備程序筆錄可按。綜合上開
      被上訴人提出之系爭借據、證人劉清忠之證述及本院勘驗
      系爭借據上之姓名與上訴人平時書寫字跡之結果，足認上
      訴人確為系爭借款之連帶保證人，上訴人辯稱其未在系爭
      借據上簽名云云，與本院上開調查證據之結果不合，所辯
      即不足憑信。至於上訴人另抗辯系爭借款主債務人吳雅珍
      係其胞兄之配偶，其等於88年就已經離婚，故與上訴人已
      無姻親關係，不可能擔任其借款之保證人云云，但為人作
      保，非以具有親屬關係為前提，上訴人基於何種原因擔任
      系爭借款之保證人，並非所問，其執此為辯，亦無可取。
六、按稱消費借貸者，謂當事人一方移轉金錢或其他代替物之所
    有權於他方，而約定他方以種類、品質、數量相同之物返還
    之契約；借用人應於約定期限內，返還與借用物種類、品質
    、數量相同之物；遲延之債務，以支付金錢為標的者，債權
    人得請求依法定利率計算之遲延利息。但約定利率較高者，
    仍從其約定利率；當事人得約定債務人於債務不履行時，應
    支付違約金，民法第474 條第1 項、第478 條前段、第233
    條第1 項及第250 條第1 項分別定有明文。次按稱保證者，
    謂當事人約定，一方於他方之債務人不履行債務時，由其代
    負履行責任之契約；保證債務，除契約另有訂定外，包含主
    債務之利息、違約金、損害賠償及其他從屬於主債務之負擔
    ，民法第739 條及第740 條亦有明文。而保證債務之所謂連
    帶，係指保證人與主債務人負同一債務，對於債權人各負全
    部給付之責任者而言，此觀諸民法第272 條第1 項規定連帶
    債務之文義即明（最高法院45年台上字第1426號判例意旨參
    照）。
七、本件被上訴人主張之上揭事實，有系爭借據、約定書、本院
    強制執行分配表資為憑據，上訴人辯稱未在系爭借據上簽名
    ，係遭偽造云云，不足採信，本院依卷存事證調查之結果，
    堪認被上訴人之上揭主張為真實。吳雅珍既為系爭借款之借
    款人，上訴人為其連帶保證人，則被上訴人本於消費借貸及
    連帶保證之法律關係，請求上訴人應連帶給付被上訴人35萬
    8,738 元，及自92年7 月2 日起至清償日止，按年息百分之
    8 計算之利息，及自92年7 月2 日起至清償日止，按上開利
    率百分之20計算之違約金，洵屬有據，應予准許。原審審理
    結果，為被上訴人全部勝訴之判決，並依職權為假執行之宣
    告，核無違誤，上訴人猶執陳詞，提起上訴，指摘原判決不
    當，求予廢棄改判，為無理由，應予駁回。
八、據上論結，本件上訴為無理由，依民事訴訟法第436 條之1
    第3 項、第449 條第1 項、第78條、第463 條，判決如主文
    。
中    華    民    國    98    年    7     月    30    日
                  民事第三庭  審判長法  官  朱玲瑤
                                    法  官  藍家慶
                                    法  官  李嘉益
以上正本證明與原本無異。
本件不得再上訴。
中    華    民    國    98    年    7     月    30    日
                                    書記官  陳瓊芳


司法院資訊處製作；財團法人民間司法改革基金會備份。
